臺灣臺南地方法院刑事判決　　　　　　　　　　　　　九十一年度訴緝字第四八號
　　公　訴　人　臺灣台南地方法院檢察署檢察官
　　被　　　告　庚○○
右列被告因搶奪等案件，經檢察官提起公訴（九十年度偵字第一三五二七、一四四六
一號），及移請併案審理（九十一年度偵字第一三二一、一四一三、一八０八號），
暨本院依職權併案審理（九十一年度偵字第七七００號）後，本院判決如左：
    主  文
庚○○連續收受贓物，累犯，處有期徒刑伍月。又意圖為自己不法之所有，而侵占離
本人所持有之物，處罰金壹仟元，如易服勞役，以佰元折算壹日。又意圖為自己不
法之所有，而搶奪他人之動產，累犯，處有期徒刑捌月。又連續竊盜，累犯，處有期
徒刑拾月。有期徒刑部分應執行有期徒刑壹年捌月。
    事  實
一、庚○○前於民國（下同）八十三年七月間，因煙毒案件經臺灣桃園地方法院判處
    有期徒刑三年確定，甫於八十六年六月二日縮刑期滿執行完畢，又意圖為自己不
    法之所有，並分別基於竊盜與收受贓物之概括犯意，先後為下列犯行：
  (一)九十年十一月十日中午時分，庚○○明知綽號「黑輝」之不詳年籍姓名成年男子
    ，在台南縣山上鄉南洲菜市場附近出借之深綠色機車（引擎號碼：ＨＧ一二四二
    ０一號，寅○○○所有，前於九十年十月二十日十七時許，在台南縣新化鎮○○
    路六二六號前遭竊），並無車牌及行車執照，顯可疑為他人財產犯罪所不法獲取
    之贓物，竟仍予收受後騎用。
  (二)九十年十一月十二日，庚○○在台南縣山上鄉○○村○道路上，見甲○○所有，
    前於九十年十月三十日零時十分許，在台南縣山上鄉明和村明和六之二號前失竊
    之ＭＵＷ─四一八號機車車牌一面遭他人棄置該處，竟將之侵占入己並懸掛於前
    揭收受自「黑輝」之引擎號碼ＨＧ一二四二０一號深綠色機車上，以避警查緝。
  (三)九十年十一月十三日下午一時二十分許，庚○○騎乘上述懸掛ＭＵＷ─四一八號
    號車牌之贓車，途經台南縣善化鎮○○路與博愛路口，見卯○○獨自一人騎乘腳
    踏車，竟趁卯○○不備之際，自後超越並徒手搶奪卯○○置放於腳踏車前車籃之
    手提包一個（內有新台幣一千四百元、身分證及健保卡各一張），得手後迅即騎
    乘機車逃逸。嗣於九十年十一月十六日下午四時許，庚○○騎乘上開懸掛車號Ｍ
    ＵＷ─四一八號車牌之寅○○○所有機車行經台南縣善化鎮○○路第一市場前為
    警查獲，並扣得庚○○所有但未用於犯罪之水果刀一支，及搶奪卯○○之時所穿
    戴之安全帽一頂與黃色外套一件，因之循線查知上述收受寅○○○遭竊機車、侵
    占甲○○被竊車牌及搶奪卯○○財物等犯行。
  (四)九十年十一月三十日上午十時，庚○○在台南縣新化鎮○○路四二號前，見丑○○所使用之車號ＭＵＱ─六三七號機車鑰匙未取下，遂趁機發動並竊取該機車供
    己騎用。
  (五)九十年十二月七日下午二時許，庚○○騎乘竊自丑○○之車號ＭＵＱ─六三七號
    機車，進入台南縣永康市○○○路三八一巷五十一號「建都企業社」（侵入建築
    物部分未據告訴及起訴），徒手竊取子○○所有之廢銅料一捲（重約二十五公斤
    ），得手後將廢銅料放置於上開號機車上欲行離去之際，適為「建都企業社」負
    責看守之員工江榮興發現而報警將庚○○逮捕，並進而查獲庚○○竊取丑○○機
    車之犯行。
  (六)九十一年一月三日夜間八時許，庚○○在台南縣新化鎮○○街一三七號前，見戊○○所有停置該處之黑色機車（引擎號碼：ＦＧ０七四四三二號）鑰匙未取下，
    遂發動後竊取入己以供騎乘。
  (七)九十一年一月廿六日下午四時三十分許，庚○○騎乘上述竊自戊○○之機車，前
    往台南縣善化鎮小新里三九二號業已停工且無人居住之元能機械化工公司之工廠
    ，並未經許可而侵入廠內徒手竊取該公司所有之機械銘牌三百塊、銅套十個、氧
    氣錶二只、長圓柱形銅製品一支，旋為埋伏守候之司法警察當場逮捕，並進而查
    知庚○○竊取戊○○所有機車之事實。
  (八)九十一年一月三十日下午三時許，庚○○又侵入台南縣新化鎮拔林三十五之二
    十五號業已停工且無人居住億電線公司（侵入建築物部分未據告訴），徒手竊
    取機械螺絲帽一只及鑽石模具約一百顆，並於尚未得手之際即為該公司所屬人員
    辛○○當場逮捕並報警究辦。
  (九)九十一年一月卅一日上午九時三十分，庚○○在台南縣新化鎮○○路五０三號前
    見丙○○所有停置該處之ＭＶＲ─四０一號機車鑰匙未取下，遂發動後竊取以供
    己騎用。
  (十)九十一年二月十七日下午三時許，庚○○騎乘上述竊自丙○○之機車，在台南縣
    新化鎮虎頭埤附近某田邊道路旁，竊取分屬公路局及台南縣新市鄉公所所有之排
    水溝鑄鐵蓋二只，得手後將之放置於該部機車之上，嗣於同日下午四時十分許，
    為警在台南縣新市鄉永就村四十六號前查獲，並進而偵悉庚○○前述竊取丙○○
    機車之犯行。
  (十一)九十一年六月底某日，庚○○在台南縣某處所，明知某不詳姓名年籍成年人所交
    付車牌號碼ＶＫＯ─０七０號機車係來路不明之贓物（該機車係乙○○所有，於
    九十一年六月十八日上午六時許，在臺南市○○路三二九號失竊），竟仍予借用
    並收受以供己代步，後於同年七月二十三年下午六時許，經警在台南縣新市鄉大
    洲大排臨中山高速公路橋下查獲。
二、案經台南縣警察局永康、善化、新化分局先後報請台灣台南地方法院檢察署檢察
    官偵查起訴及移送併辦，並經本院依職權併案審理。
    理  由
一、右揭客觀事實，除九十一年一月三十日下午，進入億電線公司行竊機械螺絲帽
    與鑽石模具之事實外（事實(八)部分），餘均經被告庚○○供認不諱。然被告庚○○矢口否認知悉「黑輝」及另名不詳成年人所交付之機車為贓物，辯稱：伊進入
    億電線公司係為如廁而非意圖行竊，又伊並不知「黑輝」等人所出借者係贓車
    ，在鄉間未懸掛大牌之機車在所常見云云。經查：
（一）上開已經被告於本院審理時供認客觀事實之部分（除事實(八)以外），被告之供
      述核與被害人寅○○○、甲○○、卯○○、丑○○、子○○（建都企業社負責
      人）、己○○（公路局鑄鐵蓋保管人）、壬○○（新市鄉公所鑄鐵蓋保管人）
      、癸○○（受託看守元能機械化工公司者）、戊○○、辛○○（看守億電線
      公司之人）、丙○○、乙○○，及證人胡惟薰（目睹被告行搶卯○○之人）、
      江榮興（發現被告行竊建都企業社之該行號職員）、丁○○（九十一年一月廿
      六日在元能機械化工公司之工廠逮捕被告之司法警察）、陳證方（目睹被告騎
      乘ＶＫＯ─０七０號機車之人）等人分別於警訊、偵查及本院調查中所陳情節
      ，大致相符，並有台南縣警察局善化分局九十年十一月十六日搜索扣押筆錄一
      份、贓物領據九紙、被告身著安全帽與黃色外套之指認照片二幀、蒐證照片十
      一幀、車籍作業系統─查詢認可資料七紙、台南縣警察局尋獲通報單影本三紙
      、機車引擎號碼拓印結果一紙附卷可稽，並有被告搶奪卯○○之時所穿著之安
      全帽一頂、黃色外套一件扣案可佐，堪認被告此部分供認之情節與事實相符。
（二）被告雖否認知悉借自「黑輝」及另名不詳成年人之寅○○○所有機車，以及車
      號ＶＫＯ─０七０號機車係犯罪所得之贓物，然被告借用上開機車均未與出借
      者約定返還之時間、地點；而依被告所供，該等出借機車之人，俱為被告無法
      主動連絡以便返還機車之人，再被告於收受該等機車之時，亦未向出借者索取
      行車執照以供警查驗，以上各節均與一般社會常情不相符合。況被告於收受借
      自「黑輝」之寅○○○所有機車後，復將路上拾得之甲○○所有之ＭＵＷ─四
      一八號機車車牌一面懸掛其上，顯有掩人耳目與避警查緝之意圖。再被告於證
      人陳證方指證其曾騎用ＶＫＯ─０七０號機車之時，猶於警訊及偵查中一再否
      認曾經騎乘該部機車，益見其明知該部機車之來源確非適法。綜上各節，被告
      辯稱不知該等借得之機車為贓物，殊難信實，其二度收受贓物之犯行已堪認定
      。
（三）被告於九十一年一月三十日在台南縣警察局新化分局拔派出所警訊中，已然
      供承：「想進入（億電線公司）工廠偷拿東西，我手上有拿工廠內之機器螺
      絲母，並想拿地上一包鑽石模」等語；復於本院審理時供承伊在億電線公司
      工廠及拔派出所內均未如廁等語。核與被害人即負責看守億電線公司工廠
      之辛○○於本院調查中到庭結證略稱：伊在廠房內見到被告，當時被告手上拿
      著一顆螺絲帽，伊質問被告進入工廠之用意，被告答稱要上大號。當時被告所
      在之位置三、四公尺外的機械上放著被告所有之工作用安全帽，臨近被告站立
      處之地上有一堆原應放在三、四公尺外機械下方之鑽石模具，故伊確定乃被告
      移動該等鑽石模具至其腳邊，當時被告雙手沾有油污，可能係拿鑽石模具所沾
      染之機油，伊於警員到場後，亦陪同前往派出所製作筆錄，前後歷時約一小時
      餘，被告在派出所內均在伊旁邊，且未於派出所內如廁。派出所之警員並未毆
      打或刑求被告，況被告當時身體狀況似乎不佳，但警員有指責被告不應進入別
      人之工廠等語大致相符（見本院九十一年十二月四日訊問筆錄）。被告如確因
      內急而進入億電線公司之工廠內，縱遭逮捕，衡諸常情應仍有如廁之需求。
      然被告進入億電線公司時起以迄遭逮捕帶往拔派出所一小時後之時程內，
      均未如廁，其辯稱進入億電線公司係為如廁而非意欲行竊云云，顯係卸責之
      詞，委無足取，其進入億電線公司欲行竊取螺絲帽與鑽石模具，並於未得手
      之際旋為辛○○發現之事實亦堪認定。
    綜上各節，被告前揭事實之犯罪事證均臻明確，其犯行均堪認定，應依法論科。
二、核被告事實(一)、(十一)之所為，係犯刑法第三百四十九條第一項之收受贓物罪；事
    實(二)所為，係犯同法第三百三十七條之侵占離本人所持有之物罪；事實(三)之部分
    ，係犯同法第三百二十五條第一項之搶奪罪；事實(四)、(五)、(六)、(七)、(九)、(十)之所
    為，係犯同法第三百二十條第一項之竊盜罪；事實(八)之所為，係犯同法第三百二
    十條第三項第一項之竊盜未遂罪。上述事實(七)之部分，被告另犯同法第三百零六
    條第一項之侵入建築物罪。被告於事實(七)部分所犯之竊盜與侵入建築物罪間，有
    方法結果之牽連關係，為牽連犯，應從一重依竊盜罪處斷。其所犯二次收受贓物
    犯行與多次竊盜既遂與未遂犯行，時間緊接，所犯罪名相同，顯各係出於概括犯
    意為之，均為連續犯，應依刑法第五十六條之規定各論以一收受贓物罪及竊盜既
    遂罪，並分別加重其刑。被告所犯連續收受贓物、侵占離本人所持有之物、搶奪
    及連續竊盜既遂等罪間，犯意各別、罪質各異，行為互殊，犯罪構成要件不同，
    應分論併罰。公訴人認前述事實(一)、(二)部分，被告均係觸犯竊盜罪名。惟按一
    般人未具合法外觀而持有他人財物，且對於持有中之他人財物無法合理供出來源
    之原因，存有諸多可能性，如知情或不知情而收受贓物、侵占離本人所持有之物
    或遺失物，抑或竊盜而取得持有關係。本院無法徒憑被害人寅○○○之機車及甲○○之車牌確係被竊之財物且於被告遭警查獲時處於被告占有管領狀態之事實，
    遽而認定被告著手實施使該等機車及車牌脫離原所有人之最上游且情節最重之竊
    盜犯行。蓋司法偵查機關苟無法明確查知被告之行為屬性究係竊盜、收受贓物或
    侵占離本所持有之物，依罪疑唯輕之原則，訴追被告竊盜犯行於法律上即應認犯
    罪未獲適切與嚴格之證明。綜上所述，上開部分均應依被告之供述，從輕認定被
    告所犯之罪名並非竊盜，而分係收受贓物及侵占離本人所持有之物罪。我國刑
    事訴訟法第三百條規定有罪之判決得就起訴之犯罪事實變更檢察官所引應適用之
    法條，以期訴訟之便捷，但為兼顧被告之防禦權以求程序之公平，並符合彈劾主
    義不告不理之旨意，自須於公訴事實之同一性範圍內，始得自由認事用法。由於
    犯罪實乃侵害法益之行為，犯罪事實自屬侵害性之社會事實，亦即刑法加以定型
    化之構成要件事實，故此所謂「同一性」，應以侵害性行為之內容是否雷同，犯
    罪構成要件是否具有共通性（即共同概念）為準，若二罪名之構成要件具有相當
    程度之合而無罪質之差異時，即可謂具有同一性。收受贓物與侵占離本人持有
    之物罪之行為人，對該物並未先具有委任管理等持有之關係，而與竊盜罪相同，
    且所謂收受贓物、侵占與竊盜，俱以不法手段占有領得財物，其客觀構成要件之
    主要事實雷同，三罪復同以為自己或第三人不法之所有為主觀要件，同以他人之
    財物為客體，同為侵害財產法益之犯罪，罪質尚無差異，應認為具有同一性，而
    得變更起訴法條，最高法院八十六年度台非字第一八七號判決意旨足資參照。是
    本件事實(一)、(二)部分公訴人認被告係犯竊盜罪既有未洽，自應變更起訴法條。
    事實(六)至(十一)之部分（即移送併辦及本院依職權審理之部分），雖未據起訴，然與
    已起訴之部分行為存有連續犯之裁判上一罪關係，為原起訴效力所及，本院自得
    併予審理。被告前於八十三年七月間，因煙毒案件經臺灣桃園地方法院判處有
    期徒刑三年確定，甫於八十六年六月二日縮刑期滿執行完畢，有臺灣高等法院被
    告全國前案紀錄表附卷可查，其於五年以內再犯本件連續收受贓物、搶奪與連續
    竊盜等有期徒刑以上之罪（侵占離本人持有之物罪部分因為專科罰金之罪，不構
    成累犯），為累犯，其所犯搶奪罪部分，應依刑法第四十七條規定加重其刑；至
    於被告所犯連續收受贓物與連續竊盜既遂罪部分，則依同法條規定遞加重其刑。
    爰審酌被告素行不端（有臺灣高等法院被告全國前案紀錄表在卷可稽），但其
    因罹肝病健康情形欠佳謀生困難（有台南市立醫院診斷證明書及台南縣山上鄉公
    所九十一年十二月十六日所民字第０九一０００八０七八號函存卷可參），且其
    上述犯罪雖對各被害人造成一定程度之財產損害，但被告所獲取之物財產價值不
    高，暨被告犯罪後坦承大部分犯行態度頗佳等一切情狀，分別量處如主文所示之
    刑，並就罰金刑部分諭知易服勞役之折算標準，有期徒刑部分定其應執行刑。
三、扣案之水果刀一支、安全帽一頂與黃色外套一件，雖均屬被告所有，然並無證據
    顯示被告曾持該支水果刀遂行犯罪；至於被告搶奪卯○○之時所穿戴之安全帽一
    頂與黃色外套一件，分屬半罩式安全帽與一般防風外套，並無任何避免被害人或
    路人識別搶奪行為人之功能，應僅屬一般性之衣著，而難謂為供犯罪所用之物。
    故上述扣案物品，均不併宣告沒收，併予指明。
據上論斷，應依刑事訴訟法第二百九十九條第一項前段、第三百條，刑法五十六條、
第三百四十九條第一項、第三百三十七條、第三百二十五條第一項、第三百二十條第
一項、第三百零六條第一項、第五十五條、第四十七條、第四十二條第二項、第五十
一條第五款，罰金罰鍰提高標準條例第一條前段、第二項，判決如主文。
中      華      民      國    九十一    年     十二     月    二十七    日
                              臺灣臺南地方法院刑事第六庭
                                      法  官  陳欽賢
右正本證明與原本無異。
如不服本判決，應於判決送達後十日內，向本院提出上訴狀。
                                      書記官  何小玉
中      華      民      國    九十一    年     十二     月    三十一    日
附錄法條：
  刑法第三百四十九條第一項
    收受贓物者，處三年以下有期徒刑、拘役或五百元以下罰金。
  刑法第三百三十七條
    意圖為自己或第三人不法之所有，而侵占遺失物、漂流物或其他離本人所持有之
    物者，處五百元以下罰金。
  刑法第三百二十五條第一項
    意圖為自己或第三人不法之所有，而搶奪他人之動產者，處六月以上五年以下有
    期徒刑。
  刑法第三百二十條第一項
    意圖為自己或第三人不法之所有，而竊取他人之動產者，為竊盜罪，處五年以下
    有期徒刑、拘役或五百元以下罰金。
  刑法第三百零六條第一項
    無故侵入他人住宅、建築物或附連圍繞之土地或船艦者，處一年以下有期徒刑、
    拘役或三百元以下罰金。
